臺灣臺北地方法院民事判決
111年度勞訴字第46號
原      告  趙秀蓮
訴訟代理人  楊智全律師(法律扶助)

被      告  可可亞有限公司

法定代理人  楊文德
訴訟代理人  江美香

上列當事人間請求給付退休金事件，經本院於民國111年7月12日
言詞辯論終結，判決如下：
    主      文
被告應給付原告新臺幣(下同)70萬元及自民國111年6月9日起至
  清償日止按年利率5%計算之利息。
原告其餘之訴駁回。
訴訟費用7,600元由被告負擔，餘由原告負擔。
本判決得徦執行；被告如以70萬元為原告預供擔保，得免為假
  執行。
原告其餘假執行之聲請駁回。　
    事實及理由
原告主張：原告自83年4月1日起受僱於被告，擔任餐飲業外場
  人員，約定每月工資48,000元，加班費及獎金另計，94年7月1
  日起適用勞工退休金條例之退休金制度，最後工作日為110年5
  月15日，離職時工作年資逾27年，符合勞動基準法第53條第2
  款所定自請退休要件，得依勞工退休金條例第11條第1項、第2
  項、勞動基準法第55條第1項第1款規定，就適用勞工退休金條
  例前之工作年資11年3個月，請求被告按平均工資49,724元發
  給23個基數之退休金1,143,652元等情。聲明請求命被告給付
  原告1,143,652元及自起訴狀送達翌日起至清償日止按年利率5
  %計算之利息，原告願供擔保，請准宣告假執行。
被告辯稱：原告最早於83年4月1日受僱於被告，110年5月15日
  離職，離職前每月工資48,000元，加班費或其他給與另計，94
  年7月1日起適用勞工退休金條例之退休金制度時，被告曾發給
  獎金，未結清以前年資等語。聲明請求駁回原告之訴。
本院之判斷：
　原告主張：其自83年4月1日起受僱於被告，擔任餐飲業外場人
  員，約定每月工資48,000元，加班費及獎金另計，94年7月1日
  起適用勞工退休金條例之退休金制度，最後工作日為110年5月
  15日等情，被告不爭執(見卷第78頁)，堪信屬實。
　惟原告依勞工退休金條例第11條第1項、第2項、勞動基準法第
  53條第2款、第55條第1項第1款規定，就適用勞工退休金條例
  前之工作年資，請求被告發給退休金1,143,652元，被告否認
  之。經查：
　㈠原告主張其受僱於被告之工作年資逾27年，應可採信：
　　原告自83年4月1日起受僱於被告，最後工作日為110年5月15
    日等情，被告既不爭執，則原告主張其受僱於被告之工作年
    資逾27年，並非無據。至於原告所提勞工保險被保險人投保
    資料表雖記載原告於87年11月27日至99年6月1日之投保單位
    為馬林漁餐廳有限公司(見原證1)，然依被告所稱：馬林漁
    餐廳有限公司是由被告法定代理人楊文德等人投資設立，與
    被告均經營餐廳，餐廳名稱為大溪港生猛海鮮，餐廳地址始
    終在臺北市○○區○○○路0段00號(即被告所在地)等情(見卷第7
    7至78頁)，堪認原告自83年4月1日起之工作地點、勞務給付
    對象未曾改變，不因其勞工保險投保單位改變而異其雇主，
    自不影響其受僱於被告之工作年資。
　㈡原告主張其離職前6個月內所得工資總額為30萬元，應可採信
    ：
　　原告主張：其離職前每月工資48,000元，加班費及獎金另計
    ，109年11月16日至110年5月15日各月工資依序為24,000元
    、48,000元、48,000元、53,625元、51,375元、51,000元、
    24,000元，離職前6個月內所得工資總額為30萬元等語，業
    據提出薪資明細為證(見原證3)，被告亦不爭執(見卷第78頁
    )，堪信屬實。
　㈢原告依勞工退休金條例第11條第1項、第2項、勞動基準法第5
    3條第2款、第55條第1項第1款規定，就適用勞工退休金條例
    前之工作年資，請求被告發給退休金，在70萬元之範圍內，
    為有理由：
　　⒈「本條例施行前已適用勞動基準法之勞工，於本條例施行
      後，仍服務於同一事業單位而選擇適用本條例之退休金制
      度者，其適用本條例前之工作年資，應予保留。前項保留
      之工作年資，於勞動契約依勞動基準法…第53條…規定終止
      時，雇主應依各法規定，以契約終止時之平均工資，計給
      該保留年資之…退休金，並於終止勞動契約後30日內發給
      。」勞工退休金條例第11條第1項、第2項定有明文；「勞
      工有下列情形之一，得自請退休：…工作25年以上者…」
      、「勞工退休金之給與標準如下：按其工作年資，每滿1
      年給與兩個基數。但超過15年之工作年資，每滿1年給與1
      個基數，最高總數以45個基數為限。未滿半年者以半年計
      ；滿半年者以1年計。…前項第1款退休金基數之標準，係
      指核准退休時1個月平均工資。」、「勞工工作年資自受
      僱之日起算，適用本法前之工作年資，其資遣費及退休金
      給與標準，依其當時應適用之法令規定計算；當時無法令
      可資適用者，依各該事業單位自訂之規定或勞雇雙方之協
      商計算之。適用本法後之工作年資，其資遣費及退休金給
      與標準，依第17條及第55條規定計算。」勞動基準法第53
      條第2款、第55條第1項第1款、第2項、第84條之2定有明
      文；又勞工自請離職時已符合勞動基準法第53條所定自請
      退休要件者，雖未表明退休之意，仍得依上開規定請求發
      給退休金(參見行政院勞工委員會89年6月8日台勞動三字
      第0023197號函意旨)。
　　⒉原告受僱於被告之工作年資既然逾27年，自已符合勞動基
      準法第53條第2款所定自請退休要件，則無論原告離職時
      有無表明退休之意，其主張得依上開規定請求被告就適用
      勞工退休金條例前之工作年資發給退休金，為有理由。
　　⒊再審酌被告所營事業「餐廳業務之經營、飲料冷凍食品微
      波食品之經銷買賣業務」(見卷第17頁之公司基本資料)，
      以及原告主張其擔任餐飲業外場人員(見卷第8頁)等情，
      可見被告經營中華民國行業標準分類(85年12月第6次修訂
      )第F大類(批發、零售及餐飲業)57中類餐飲業之餐館業，
      依行政院勞工委員會(103年間改制為勞動部)87年12月31
      日公告，自當日起適用勞動基準法；至於原告適用勞動基
      準法前之工作年資，未據主張如何依其當時應適用之法令
      規定或被告自訂之規定或兩造之協商計算退休金，則原告
      請求被告發給退休金，僅得就適用勞動基準法後之工作年
      資，依勞動基準法第55條規定計算之。
　　⒋從而，原告就適用勞工退休金條例前之工作年資，請求被
      告發給退休金，應按平均工資5萬元(離職前6個月內所得
      工資總額30萬元÷6個月)及87年12月31日至94年6月30日之
      工作年資7年(每滿1年給與兩個基數)計算，於退休金70萬
      元(退休金基數5萬元×14個基數)之範圍內，為有理由，逾
      此之請求為無理由。
綜上所述，原告依勞工退休金條例第11條第1項、第2項、勞動
  基準法第53條第2款、第55條第1項第1款規定，請求命被告給
  付原告70萬元及自起訴狀送達翌日即111年6月9日起至清償日
  止按年利率5%計算之利息，為有理由，應予准許；逾此之請求
  為無理由，應予駁回。
本件為被告敗訴判決部分，依勞動事件法第44條第1項、第2項
  規定，應依職權宣告假執行，同時宣告被告供擔保後得免為假
  執行；原告敗訴部分，其假執行之聲請應予駁回。
本件事證已臻明確，兩造其餘攻擊防禦方法及所提證據，核與
  本件判決結果不生影響，爰不另一一論述，併予敘明。
本件被告敗訴部分之訴訟費用為裁判費7,600元，應由被告負擔
  ，其餘訴訟費用由原告負擔。
據上論結，本件原告之訴為一部有理由、一部無理由。依民事
  訴訟法第79條、第87條第1項、勞動事件法第44條第1項、第2
  項，判決如主文。　　　
中　　華　　民　　國　　111 　年　　8 　　月　　12　　日
                  勞動法庭  法　官  林玲玉
以上正本係照原本作成。
如對本判決上訴，須於判決送達後20日內向本院提出上訴狀。如
委任律師提起上訴者，應一併繳納上訴審裁判費。　　　　　　
中　　華　　民　　國　　111 　年　　8 　　月　　12　　日
                            書記官  張婕妤